臺灣桃園地方法院刑事判決　　　　　　　95年度易字第1510號
公　訴　人　臺灣桃園地方法院檢察署檢察官
被　　　告　乙○○
上列被告因竊盜案件，經檢察官提起公訴（95年度偵字第18435
號），本院判決如下：
    主  文
乙○○無罪。
    理  由
壹、公訴意旨略以：被告乙○○於95年5 月14日之某時，行經丙○○及戊○○所開設位在桃園縣大溪鎮美華里尾寮41之15號
    （起訴書誤載為同鎮尾寮6 之24號）之「小甜甜」雜貨店，
    即以不詳之工具剪斷該店後方之窗戶鐵條，由該被破壞之鐵
    窗處進入店內，竊取丙○○及戊○○所有置於店內辦公室抽
    屜中之現金約新台幣 (下同)10 萬元及5,000 元之行動電話
    儲值卡得手後隨即離去現場。嗣警方據報後，於店內辦公室
    抽屜內之零錢盒採集其所留於現場之指紋送驗後，始查獲上
    情。因認被告涉犯刑法第321 條第1 項第2 款之毀壞門扇及
    安全設備竊盜罪嫌。
貳、程序事項：
(一)按被告以外之人於審判外之言詞或書面陳述，除法律有規定
    者外，不得作為證據，刑事訴訟法第159 條第1 項固定有明
    文；惟被告以外之人於審判外之陳述，雖不符同法第159 條
    之1 至159 條之4 之規定，而經當事人於審判程序同意作為
    證據，法院審酌該言詞陳述或書面陳述作成時之情況，認為
    適當者，亦得為證據。又當事人、代理人或辯護人於法院調
    查證據時，知有第159 條第1 項不得為證據之情形，而未於
    言詞辯論終結前聲明異議者，視為有前項之同意，同法第15
    9 條之5 亦定有明文。查證人即告訴人丙○○、戊○○於警
    詢時之指述，雖係被告以外之人於審判外之陳述而屬傳聞證
    據，且不符刑事訴訟法第159 條之1 至第159 條之4 之規定
    ，惟被告於本院審理時對於前揭陳述之證據能力，均表示沒
    有意見，僅對其證明力表示意見，且迄於言詞辯論終結前亦
    未聲明異議。本院審酌其陳述作成時之情況，並無不能自由
    陳述之情形，亦無違法取證或其他瑕疵，認為以之作為證據
    為適當，上開證人於審判外之陳述，得為證據，應先敘明。
(二)檢察官職司追訴犯罪，就審判程序之訴訟構造言，檢察官係
    屬與被告相對立之當事人一方，偵查中對被告以外之人所為
    之偵查筆錄，或被告以外之人向檢察官所提之書面陳述，性
    質上均屬傳聞證據。自理論上言，如未予被告反對詰問、適
    當辯解之機會，一律准其為證據，似有違當事人進行主義之
    精神，對被告之防禦權亦有所妨礙；然而現階段刑事訴訟法
    規定檢察官代表國家偵查犯罪、實施公訴，必須對於被告之
    犯罪事實負舉證之責，依法其有訊問被告、證人及鑑定人之
    權，證人、鑑定人且須具結，而實務運作時，偵查中檢察官
    向被告以外之人所取得之陳述，原則上均能遵守法律規定，
    不致違法取供，其可信性極高，為兼顧理論與實務，刑事訴
    訟法第159 條之1 第2 項，明定被告以外之人（含被害人、
    證人等）於偵查中向檢察官所為陳述，除顯有不可信之情況
    者外，得為證據。經查被害人丙○○、戊○○及證人即前往
    採證員警己○○，分別於偵查中已向檢察官詳述其家中遭行
    竊及據報前往採證之經過，亦據證人丙○○、戊○○、等人
    於偵查中具結證述在案（見偵查卷第28、29、38、39頁）。
    復查證人3 人於偵查中結證明確，彼等於偵查中向檢察官所
    為之證言，並無顯不可信之情況。依上開刑事訴訟法第159
    條之1 第2 項規定，則彼等於偵查中之陳述有證據能力。
參、實體事項：
一、按犯罪事實應依證據認定之，無證據不得認定犯罪事實，刑
    事訴訟法第154 條第2 項定有明文。又認定不利於被告之事
    實，須依積極證據，苟積極證據不足為不利於被告事實之認
    定時，即應為有利於被告之認定，更不必有何有利之證據；
    且刑事訴訟法上所謂認定犯罪事實之積極證據，係指適合於
    被告犯罪事實之認定之積極證據而言，雖不以直接證據為限
    ，間接證據亦包括在內，然而無論直接或間接證據，其為訴
    訟上之證明，須於通常一般之人均不致有所懷疑，而得確信
    其為真實之程度者，始得據為有罪之認定，倘其證明尚未達
    到此一程度，而有合理之懷疑存在時，自不能以推測或擬制
    之方法，以為有罪裁判之基礎，有最高法院29年度上字第31
    05號、30年度上字第816 號、40年度台上字第86號、76年度
    台上字第4986號判例可資參照。
二、公訴意旨認被告乙○○涉有上揭加重竊盜罪嫌，無非以上開
    事實業據被害人丙○○及戊○○指述在卷，並經證人己○○
    結證屬實，復有內政部警政署刑事警察局95年6 月29日刑紋
    字第0950089218號鑑驗書及現場照片8 張附卷可稽，為其論
    據。
三、訊據被告堅決否認有上揭加重竊盜犯行，並辯稱：其於95年
    5 月13日即與甲○○一同到苗栗縣後龍鎮甲○○之外婆家接
    其母親回桃園慶祝母親節，渠等人直到翌日（同年月14日）
    晚上5 、6 時許，兩人始與甲○○之母回到甲○○位在桃園
    縣八德市○○街3 巷5 號之住處，隨後一行人及甲○○之父
    親至桃園縣大園鄉竹圍地區吃海產，其不可能於95年5 月14
    日至被害人丙○○、戊○○店內竊取財物。因其送檳榔至被
    害人家中並收取檳榔之價款時，曾打開辦公室內之抽屜找筆
    ，可能因此在零錢盒上留下指紋等語。
四、經查：
(一)本件竊盜案件所以發現，係被害人丙○○、戊○○於95年5
    月14日上午11時30分許外出至同日下午4 時30分許返回上址
    ，戊○○發現雜貨店內有異狀，即報警處理，經被害人兩人
    與警方人員檢視後，發現屋後窗戶遭破壞，警方在辦公室辦
    桌子抽屜零錢盒上採集指紋2 枚，業據證人即被害人丙○○
    、戊○○於警詢、檢察官訊問及本院審理時證述在卷（見偵
    查卷第12、15至17、28、29頁、本院卷第40至41、46至47頁
    ）。而上揭警方在現場採集之指紋，經送內政部刑事警察局
    鑑驗，核與被告乙○○之左中指、右拇指指紋相符，有現場
    照片（見偵查卷第19、20、40至42頁）及內政部警政署刑事
    警察局95年6 月29日刑紋字第0950089218號鑑驗書附卷在卷
    可參（見偵查卷第22至25頁）。
(二)然細譯證人丙○○、戊○○證述內容，均僅指稱其於何時地
    遭竊而已，實則未目擊被告有何竊盜之行為，至多僅能證明
    渠等住處確於上揭時、地遭竊之事實，並不足以認定確係被
    告所竊。又本件自上址「小甜甜」雜貨店辦公室桌子抽屜內
    零錢盒上採得之指紋2 枚，經比對後與被告之指紋卡上之左
    中指、右姆指指紋相符等情，固有前揭內政部警政署刑事警
    察局鑑驗書及現場照片8 張附卷可稽，並經證人即採證員警
    己○○於檢察官訊問及本院審理時到庭證述明確（見偵查卷
    第38頁、本院卷第36至37頁），然此僅足證明被告確曾接觸
    過該零錢盒乙事，自難依此遽認被告即為本件之行竊者。復
    稽之，被告稱曾因送檳榔至被害人家中，為收取檳榔之價款
    而應戊○○之要求簽單，並於店內等待丙○○返家後向丙○○領款，為找筆簽單而打開辦公室之抽屜，可能因此在零錢
    盒上留下指紋，證人丙○○及戊○○對被告送檳榔至店裡並
    領款一事並不否認，惟強調被告不可能有機會進入辦公室內
    而碰觸到該零錢盒，然被告每隔3 天則會至店內一趟，且該
    辦公室與店內櫃檯距離僅9 公尺遠，無法絕對排除被告接觸
    到該零錢盒之可能性。而觀之卷附現場照片該處辦公室內現
    場凌亂，該處兩張桌子抽屜均遭打開，且屋後鐵窗遭破壞（
    見偵查卷第19、20、40至42頁），顯見行竊者係破壞屋後鐵
    窗後再攀爬入屋內，然本件採證員警己○○僅於遭翻動之地
    方採集指紋，只採到2 枚明顯的指紋，另證人己○○於本院
    審理時固證稱：鐵條被折斷處是新痕跡等情（見本院卷第37
    頁）則苟本案被告確係行竊者，為何未於遭破壞屋後鐵窗處
    採集到被告指紋，益徵被告所稱：其因送檳榔至被害人家中
    並收取檳榔之價款時，曾打開辦公室內之抽屜找筆，可能因
    此在零錢盒上留下指紋之可能性。
(三)另被告於95年5 月13日即與同事即證人甲○○至苗栗縣後龍
    鎮，直至翌日晚上5 、6 時許，兩人始與甲○○之母庚○○
    返回桃園縣八德市甲○○住處，而後一行人及甲○○之父丁○，即至桃園縣大園鄉竹圍地區餐廳用餐慶祝母親節，其不
    可能至被害人店內竊取財物等情，業據證人甲○○於本院審
    理時結證稱：「（95年5 月13日我是否有與你一起去苗栗縣
    後龍鎮○○○○道是95年母親節前一天我打電話請被告跟我
    一起去苗栗縣後龍鎮帶我母親回來桃園。」、「（我們什麼
    時候離開苗栗縣後龍鎮？）我記得是下午4 、5 點從桃園出
    發，當天晚上7 點多到我外婆家，本來是要載我媽回桃園，
    但是我媽媽說隔天還是假日，所以就叫我多待一天，我就跟
    被告在我外婆家住了一晚，第二天吃完午飯以後離開苗栗縣
    後龍鎮，大概在下午5 點回到桃園。」、「（我們回來桃園
    後有再去哪裡？）因為那天是母親節，所以我帶我媽媽、爸
    爸和被告一起去吃海產。」等情（見本院卷第66、67頁）。
    證人即甲○○之母庚○○於本院審理時結證稱：「（95 年5
    月14日母親節如何過？）母親節前一天我回娘家，我打電話
    叫我兒子甲○○從桃園下苗栗去載我，我兒子就與我一起在
    苗栗過一夜，第二天才載我回桃園，我兒子說要請我吃海產
    ，所以又載我去竹圍吃海產。」、「（母親節當天何時回到
    桃園？）約5 、6 點。」、「（到海產店是幾點？）晚上7
    點多。」、「（甲○○到苗栗縣後龍鎮接你，有無跟誰一起
    去？）在庭的被告。」、「（在庭的被告有無跟你們一起回
    來？）有。」、「（一起去吃海產的還有誰？）我先生丁○
    及我兒子甲○○、被告。」、「（從去苗栗一直到去吃海產
    的這段期間，被告是否都與你們在一起？）是。」等情（見
    本院卷第92、93頁）。證人即甲○○之父丁○於本院審理時
    結證稱：「（去年《95年5 月14日》的母親節你有跟乙○○
    一起嗎？）有。」、「（去那裡過節？）海邊什麼地方我不
    記得。」、「（當天幾點出門？）不知道，是下午去的。」
    、「（當天有誰跟你一起海邊？）我太太、我兒子，還有一
    位名字（乙○○）我叫不出來。」、「（吃飯當天有無照相
    ？）有。」等情（見本院卷第121 、122 頁）。互核證人3
    人關於被告先在案發前1 日，即與甲○○前往苗栗縣後龍鎮
    其外婆家，至翌日（95年5 月14日）下午始返回甲○○上址
    住處，於同日傍晚一同至桃園縣大園鄉竹圍地區海產店慶祝
    母親節，此期間被告均與甲○○在一起未曾離開之基本事實
    相符，故證人3 人證詞應堪採信。而被告與甲○○及其父母
    同至桃園縣大園鄉竹圍地區海產店用餐，亦有卷附被告與甲○○及其父母親用餐照片5 張存卷可憑（見本院卷第71至73
    頁）。顯見被告辯稱案發當時其確有不在場證明，尚非無據
    。
(四)雖公訴人於本院審理補提，其向遠傳電信股份有限公司調閱
    被告所使用門號0000000000號之行動電話於95年5 月13日及
    同年月14日通聯記錄結果，查詢後並無任何資料等情（見本
    院卷第82至84頁），認證人甲○○於本院證稱：95年5 月13
    日母親節前1 日，我打電話請被告跟一起去苗栗縣後龍鎮帶
    我母親回桃園等語，與事實不符，然此僅能證明被告於該2
    日並未使用該門號行動電話電話，不及於其他。復觀之證人
    甲○○嗣於本院審理時關於此情，其結證稱：「（95年5 月
    13 日 去之前有無打被告的行動電話與被告聯繫？）我記得
    有與被告電話聯絡，但我忘記是我打行動電話給他，還是打
    他家裡的電話給他。」等情（見本院卷第90頁），則證人甲○○於時隔10月有餘，對於當時就如何與被告聯絡至苗栗乙
    節記憶不清下，所證述細節或有些許出入，亦不悖於日常生
    活經驗法則，故難以此作為對被告不利之認定。
(五)綜上所述，公訴人所憑被告乙○○涉犯刑法第321 條第1 項
    第2 款加重竊盜罪嫌之上開事證，尚不足使本院得被告有罪
    之確信，自不得遽以該條項之罪名相繩；此外，復查無其他
    積極證據足以證明被告涉有公訴人所指之竊盜犯行，即不能
    證明被告犯罪，自應諭知無罪之判決。
據上論斷，應依刑事訴訟法第301條第1項，判決如主文。
本案經檢察官郝中興到庭執行職務。
中　　華　　民　　國　　96　　年　　5 　　月　　17　　日
                  刑事第五庭審判長法  官  潘政宏
                                  法　官　陳月雯
                                  法  官  邱滋杉
以上正本證明與原本無異。
如不服本判決，應於送達後10日內，向本院提出上訴狀。
                                  書記官　邱仲騏
中　　華　　民　　國　　96　　年　　5 　　月　　17　　日
